臺灣新竹地方法院交通事件裁定　　　　 94年度交聲字第112號
移送機關即
原處分機關　交通部公路總局新竹區監理所新竹市監理站
異　議　人
即受處分人　甲○○
上列異議人因違反道路交通管理處罰條例案件，對於交通部公路
總局新竹區監理所新竹市監理站民國94年3月21日竹監新五字第
裁51-E00000000、裁51-E00000000號裁決處分聲明異議，本院裁
定如下：
    主  文
異議駁回。
    理  由
一、按汽車駕駛人，不遵守道路交通標誌、標線、號誌之指示者
    ，處新臺幣（下同）900元以上1,800元以下罰鍰，汽車駕駛
    人，行經有燈光號誌管制之交岔路口闖紅燈者，處1,800元
    以上5,400元以下罰鍰，又關於車輛所有人之處罰，如應歸
    責於車輛駕駛人者，處罰車輛駕駛人，道路交通管理處罰條
    例第60條第2項第3款、第53條、第85條第2項分別定有明文
    ；再汽車駕駛人違反道路交通管理處罰條例第60條第2項第3
    款、第53條規定者，分別記違規點數1點、3點，同條例第63
    條第1項第1款、第3款亦規定甚明。再依據違反道路交通管
    理事件統一裁罰標準表，汽車駕駛人駕駛小型車，不遵守道
    路交通標誌、標線、號誌之指示，而於期限內繳納或到案聽
    候裁決者，處900元罰鍰，並記違規點數1點；汽車駕駛人駕
    駛小型車，行經有燈光號誌管制之交岔路口闖紅燈，而於期
    限內繳納或到案聽候裁決者，處2,700元罰鍰，並記違規點
    數3點。另交通法庭認為聲明異議無理由者，應以裁定駁回
    之，道路交通案件處理辦法第19條規定甚明。
二、原處分意旨略以：異議人即受處分人甲○○分別於民國93年
    12月12日下午6時27分許、94年1月1日晚上8時40分許，駕駛
    張美媛所有之車牌號碼5P-0618號自小客車，行經新竹市○
    ○路○段科園路路口，分別因不遵守道路交通標誌之指示及
    行經有燈光號誌管制之交岔路口闖紅燈等違規事由，經新竹
    市警察局交通隊警員陳宗元、林吉龍以異議人違反道路交通
    管理處罰條例第60條第2項第3款、第53條（原舉發違反道路
    交通管理事件通知單贅載第1項）規定，以照相方式取證，
    先後填製竹市警交字第E00000000、E00000000號舉發違反道
    路交通管理事件通知單逕行舉發，車主張美媛收受上開通知
    單後，於通知單所列應到案日期前到案，向原處分機關告知
    車輛駕駛人為其配偶甲○○，原處分機關乃於94年3月21日
    ，分別依道路交通管理處罰條例第60條第2項第3款、第53條
    第1項規定（裁決書贅載第1項）、第85條第2項規定，裁處
    異議人即車輛駕駛人罰鍰900元、2,700元，並依同條例第63
    條第1項第1款、第3款規定（裁決書均漏載款次）各記違規
    點數1點、3點。
三、異議人聲明異議意旨固不否認有於93年12月12日下午6時
    27分許、94年1月1日晚上8時40分許，駕駛車牌號碼5P-0618
    號自小客車，行經新竹市○○路○段科園路路口，紅燈亮起
    仍逕行右轉之事實，惟辯稱：該路段為園區從業人員、週邊
    居民，於日常工作、生活進出園區○○○道路，車輛往來頻
    仍，每遇到紅燈，因出科學園區車流量大，如短暫停留恐致
    後方車輛發生壅塞現象，右轉科園路既無礙行人通行安全問
    題，亦有助於光復路車流量之紓解，且科園路口設計雙黃線
    禁止越線超車路口迴轉，於該處設置交通監視攝相系統，並
    無法達成紓解交通之目的，權衡行人路權、車輛右轉通行路
    權，實應以保障車輛右轉通行為先；又該路口前200公尺所
    設警告標示係立於光復路入園區一路入口右側，園區民眾進
    出科園社區無法亦未被告知有此設置，且警告標示係「前有
    測速照相請減速行駛」，與新竹市警察局查覆函中所稱設置
    「前有闖紅燈、測速照相請減速行駛」標語明顯不符，顯示
    宣導週知民眾之周延性仍有不足云云。
四、經查：
（一）異議人甲○○所駕駛之車號5P-0618號自小客車，於93年
      12 月12日下午6時27分許，行經新竹市○○路○段科園路
      路口，於紅燈亮後12.4秒超越停止線，13.4秒時，該車仍
      以時速6公里之速度持續行駛並逕行右轉，94年1月1日晚
      上8時40分許，異議人駕駛上開自小客車行經該路段，於
      紅燈亮後3.2秒超越停止線，4.2秒時仍以時速15公里之速
      度持續行駛並逕行右轉等情，有卷附之採證照片供參。是
      異議人所駕駛之車號5P-0618號自小客車於紅燈亮起時仍
      繼續行進，且越過前方停等線，並逕行右轉一節堪可認定
      。
（二）觀諸採證照片，該路口之交通號誌並未另設有紅燈右轉之
      號誌，此並經新竹市警察局以94年2月25日竹市警交字第
      0940007581號函覆明確，是異議人於93年12月12日下午6
      時27分許，行經上開路段時，紅燈已亮起12.4秒，顯見異
      議人早已知悉交通管制號誌係紅燈無訛，其猶以時速6公
      里之速度緩慢前行，在未設置允許右轉號誌之情形下，逕
      而右轉，顯有不遵守道路交通號誌之指示等違規事由，違
      反道路交通管理處罰條例第60條第2項第3款規定甚明，又
      異議人於94年1月1日晚上8時40分許，駕駛上開自小客車
      ，行經上開路段，於紅燈甫亮起之3.2秒仍執意前行，並
      持續以時速15公里之速度，在紅燈亮起後4.2秒時穿越上
      開路口而逕予右轉，其明知燈光管制號誌已轉為紅燈，理
      應暫停於上開路口，俟綠燈亮起後始得繼續前進，異議人
      竟捨此而不為，已有違道路交通管理處罰條例第53條之規
      定甚明。
（三）至異議人辯稱該路口車流量大，於紅燈時右轉科園路無礙
      於行人通行，並有助於光復路車流量之紓解，且科園路口
      設計雙黃線禁止越線超車路口迴轉，於該處設置交通監視
      攝相系統，並無法達成紓解交通之目的一節，查該路段為
      光復路往竹東方向必經之孔道，且光復路自此路段開始由
      雙向八車道縮減為四車道，其原屬瓶頸路段，由於該路段
      相鄰兩路口僅60公尺長，且僅兩車道，故若規劃為允許紅
      燈右轉，則須設置右轉專用道，此將造成直行車流儲車空
      間不足之窘境，使光復路於此處更形成瓶頸，故開放紅燈
      右轉案欠難同意，有新竹市政府94年1月17日府交管字第
      0940004865號函在卷為憑，是姑不論交通號誌之設置當否
      ，有無造成用路人之不便，此乃公路機關之職權範圍，司
      法機關本無權置喙，惟異議人仍有遵守道路交通法規所定
      遵守交通號誌及不得闖越紅燈之義務，倘有違規情事，執
      法之員警本有依法舉發之職責，異議人上述因未設置右轉
      燈等問題，應向主管交通設施工程之機關請求改善，對於
      現有之交通標線、標誌、號誌仍宜共同遵守以建立行車秩
      序，不得因上開號誌設置之不當，而解免其違規之責任，
      亦與設置監視攝相系統可否紓解該路段之車流無關。
（四）又異議人稱該路口前約200公尺處設置之警告標示未使園
      區進出科園社區○○路人知悉，該路段設置交通監視攝相
      系統不具適當性、必要性云云，惟道路主管機關本得於法
      令授權範圍內，基於權責對於各項行政措施包括道路設計
      、交通號誌、標誌、標線之設置、更動為具體裁量、規劃
      ，以求達成道路充分有效能利用、維持交通秩序、保障道
      路使用人往來便利與安全之行政目的，除有違背法令或明
      顯矛盾、錯誤，縱司法機關亦不得涉入此行政權核心領域
      ，而民眾對於行政機關具體行政措施如有意見，自應循正
      當管道向行政機關反應，尤不得由民眾自行主觀認定是項
      措施是否合理。本件異議人遭舉發路段所設置之闖紅燈監
      視系統既無明顯之違法情事，異議人本不得以一己之判斷
      ，逕認該警告標示或測速監視攝相系統設置不當，並執為
      免除交通違規罰則之事由。退步言之，縱未設有警示標誌
      ，或未告知前有測速監視攝相系統，用路人本有遵守交通
      號誌之義務，已如前述，實與警示標誌設置之地點無涉，
      附此敘明。異議人雖另以：該警告標誌係「前有測速照相
      請減速行駛」，與新竹市警察局前述查覆函中所稱設置「
      前有闖紅燈及測速照相請減速行駛」標語明顯不符，並提
      出照片1幀為據。然交通安全規則之所制訂，交通號誌、
      標線之所設置，其目的在於據以指示引導車輛駕駛人循指
      示行駛，以提升參與交通者之安全。不論有無員警在場取
      締，抑或有無設置取締之警示標語，車輛駕駛人均有隨時
      注意駕駛行為是否符合交通法規之義務，是異議人此部分
      異議意旨亦屬無據。
五、綜核上情，原處分機關依前揭條文之規定，分別裁處異議人
    罰鍰900元、2,700元，並各記違規點數1點、3點，實屬有據
    ，本件異議人之異議為無理由，應予駁回。
六、據上論斷，應依道路交通案件處理辦法第19條，裁定如主文
    。
中　　華　　民　　國　　94　　年　　8 　　月　　16　　日
                  交通法庭    法  官    蔡欣怡
以上正本證明與原本無異。
如不服本裁定，應於裁定送達後5日內向本院提出抗告狀。
中　　華　　民　　國　　94　　年　　8 　　月　　16　　日
                              書記官    謝國聖
